【裁判字號】    95,台上,1744
【裁判日期】    950406
【裁判案由】    違反槍砲彈藥刀械管制條例
【裁判全文】
最高法院刑事判決            九十五年度台上字第一七四四號
    上  訴  人  台灣高等法院台中分院檢察署檢察官
    被      告  甲○○
                        巷13號4樓之1（另案在台灣台南監獄
                        執行中）
上列上訴人因被告違反槍砲彈藥刀械管制條例案件，不服台灣高
等法院台中分院中華民國九十四年六月二日第二審更審判決（九
十三年度上重更(一)字第六九號，起訴案號：台灣台中地方法院檢
察署八十六年度偵字第五五七、三五七六、一二六四四號），提
起上訴，本院判決如下：
    主  文
上訴駁回。
    理  由
一、查被告甲○○被訴殺人及無故持有槍彈部分，經原審判決無
罪後，檢察官僅就被告無故持有槍彈部分提起上訴（見附本院卷
之檢察官民國九十四年十二月三十日上訴書之記載），合先說明
。二、按刑事訴訟法第三百七十七條規定，上訴於第三審法院，
非以判決違背法令為理由，不得為之。是提起第三審上訴，應以
原判決違背法令為理由，係屬法定要件。如果上訴理由書狀並未
依據卷內訴訟資料，具體指摘原判決不適用何種法則或如何適用
不當，或所指摘原判決違法情事，顯與法律規定得為第三審上訴
理由之違法情形，不相適合時，均應認其上訴為違背法律上之程
式，予以駁回。本件檢察官上訴意旨略稱：已判決確定之吳銘浩
於為警查獲後迄其本身之案件之審理期間，均供稱扣案槍枝是本
件被告所有而交其保管，雖其中就交付之時間稍有不一，然其對
於被告交其保管槍械之供詞則為一致。且吳銘浩於原審法院八十
六年上重訴字第二五號審理時，就其違反槍砲彈藥刀械管制條例
部分表示「不上訴」後，仍堅稱「手槍是被告發生爭吵前交給我
的」，是吳銘浩對於持有槍械部分並無卸責之意甚明，則其在本
件原審更審審理中所證述之：當時說槍是被告的，是伊一時憤慨
，想推卸責任，因為這件事情事主不是伊，被告也沒有關心伊云
云，即與上開事證不合而不足採信；況吳銘浩於八十七年上重更
(一)字第二六號審理中猶稱：被告當時是為阻止楊升賓搶槍，才臨
時拿電話打傷楊升賓，以便讓楊升賓放手，不要搶槍，伊二人才
能離開等語，並未言及被告有參與殺害林龍雄之犯行，甚且於審
理中否認被告曾對其稱「林龍雄身上有東西」之語，其毫無因一
時憤慨，想推卸責任之意甚明，益證吳銘浩於警訊及其在歷次偵
審中所述扣案槍枝是本件被告所有而交其保管之詞為真實而可採
。至於吳銘浩所述之被告交付槍枝時間不一一節，經查被告是與
林龍雄在電話中發生爭執後，欲與吳銘浩離開事發現場時，吳銘
浩帶著裝有槍枝之手提包先走，被告則穿褲子也欲跟吳銘浩走，
但當吳銘浩走樓梯下樓時，適林龍雄搭乘電梯到達現場，致被告
不及離開而與林龍雄發生爭執等經過，此經吳銘浩於檢察官偵查
中供承綦詳，是被告交付槍枝給吳銘浩之時為事發之前不久之事
，至為明確，並無不一之情形。原審疏未詳予勾稽，以吳銘浩所
述之時間前後不一，及其嗣後更異之證詞，遽為被告關於違反槍
砲彈藥刀械管制條例部分無罪之認定，即有判決未依卷內證據資
料之理由不備之違背法令云云。
惟查，原判決以公訴意旨略以：被告於不詳時、地，向某一不詳
之人取得屬於槍砲彈藥刀械管制條例第四條第一款、第二款所列
管具有殺傷力之義大利ＢＥＲＥＴＴＡ廠製口徑九ｍｍ之制式半
自動手槍壹支（含彈匣貳個、槍號Ｄ七七四○三Ｚ）及制式口徑
九ｍｍ半自動手槍子彈十三發，即未經許可而無故非法持有之，
並於八十五年十一月二十五日凌晨五時許，在台中市○○路○段
二四二號六樓之十室，將該批槍、彈裝在皮包內交予吳銘浩保管
（吳銘浩所犯違反槍砲彈藥刀械管制條例部分，業經第一審法院
判處有期徒刑三年確定）。被告於八十五年十一月二十五日上午
七時許，因其女友蘇韋如及蘇韋如之友人楊思翌（林龍雄前任女
友）與林龍雄在電話中發生口角，遂接聽該電話，並與林龍雄發
生爭吵。林龍雄乃於同日上午七時二十分許，夥同楊升賓共同前
往台中市○○路○段二四二號六樓之十室楊思翌住處欲找被告理
論，並與被告再度發生爭執。被告則於私下告知吳銘浩稱「林龍
雄身上有東西」，而與吳銘浩共同基於犯意之聯絡及行為之分擔
，示意吳銘浩取槍。當林龍雄與被告一言不合而發生扭打及拉扯
時，吳銘浩即取出被告事先交付之上開制式手槍及子彈，朝林龍
雄連開二槍，分別擊中林龍雄頭、左腋下各一槍，使林龍雄受有
左顳部槍彈創約零點捌乘零點捌公分創口（入口）、左顳部槍彈
創約零點陸乘零點捌公分創口，呈挫裂樣（出口）、左腋下部槍
彈創約零點捌乘壹點零公分創口之傷害。楊升賓見狀大為吃驚，
乃上前搶槍而與吳銘浩拉扯，被告為使吳銘浩脫身，遂單獨臨時
起意，持俗稱「黑金剛」之老式手提電話（未扣案）敲擊楊升賓
之頭部及額頭，致使楊升賓因此受有頭部及額頭腫脹等傷害（業
經原審判處有期徒刑五月確定），楊升賓乃放開吳銘浩，被告與
吳銘浩二人便趁機逃逸，而林龍雄中彈後雖經送醫，仍因傷重不
治死亡（吳銘浩所犯殺人罪部分，業經本院判處無期徒刑確定）
。嗣於八十六年六月十日十三時許，在台中縣太平市○○路九號
，經警查獲吳銘浩及吳銘浩之友人彭志明，並扣得被告及吳銘浩
前揭殺人犯行所用之具有殺傷力之義大利ＢＥＲＥＴＴＡ廠製口
徑九ｍｍ之制式半自動手槍壹支（含彈匣貳個、槍號Ｄ七七四○
三Ｚ）及具有殺傷力之制式口徑九ｍｍ半自動手槍子彈十一發等
物，始循線獲悉上情，因認被告涉有修正前槍砲彈藥刀械管制條
例第七條第四項、第十一條第三項之無故持有制式槍、彈等罪嫌
云云（被告所涉殺人罪嫌部分，業經判決無罪確定）。但經原審
綜合調查證據之結果，以吳銘浩雖迭據供稱前開槍、彈係被告所
有，而交其保管，且被告與吳銘浩當時交情甚篤，惟查證人蘇韋
如帶被害人林龍雄抵案發現場之時間，係在當天上午七時過後，
業據蘇韋如於警訊時供述甚詳，吳銘浩於原審之前審審理中供稱
：被害人與被告在電話中發生口角，蘇韋如帶被害人上來，伊要
與被告逃走，被告就將槍交給伊云云，與其在警訊所供被告是在
案發當日五時許將上開手槍交給伊保管云云，就交付之時間，前
後所供不一，吳銘浩所供之真實性已非無疑，況吳銘浩於本件第
一審審理中又改稱：「案發前一天晚上，我送甲○○去現場，去
找楊思翌，我槍在前一天晚上就帶著，放在我所有的皮包裡面。
槍是綽號小胖的人交給我的」等語，於原審法院更審審理中亦供
稱：「當時說槍是他的（指甲○○的）是伊一時憤慨，想推卸責
任，因為這件事情事主不是伊，被告也沒有關心伊」等語，且前
揭槍、彈如係被告所有，何以在槍殺被害人後，已過半年猶未歸
還被告而仍在吳銘浩身上為警查獲？吳銘浩所供前開槍、彈係被
告所有而託其保管，尚難遽予採信，此外，復查無其他積極證據
足認被告確有被訴之違反槍砲彈藥刀械管制條例之犯行等情甚詳
，因而撤銷第一審關於違反槍砲彈藥刀械管制條例部分之科刑判
決，改為被告此部分無罪之諭知，已敘明其論斷所憑之依據與理
由，而其所為論述，核與卷證資料相符，從形式上觀察，並無違
背法令之情形存在。且按認定犯罪事實所憑之證據，雖不以直接
證據為限，間接證據亦包括在內；然而無論直接或間接證據，其
為訴訟上之證明，須於通常一般之人均不致有所懷疑，而得確信
其為真實之程度者，始得據為有罪之認定，倘其證明尚未達到此
一程度，而有合理之懷疑存在時，事實審法院復已就其心證上理
由予以闡述，敘明其如何無從為有罪之確信，因而為無罪之判決
，尚不得任意指為違法。而共同被告不利於己之陳述，固得採為
其他共同被告犯罪之證據，惟此項不利之陳述，須無瑕疵，而就
其他方面調查，又與事實相符，始得採為其他共同被告犯罪事實
之認定。查吳銘浩於另案固迭次供述扣案槍枝係被告所交付，惟
其先稱：「是甲○○於八十五年十一月二十五日五時許，在台中
市○○路○段二四二號六樓之十室交給我的。」等語（見八十六
年度偵字第一二六四四號偵查卷第十六頁），繼又改稱：「蘇韋
如帶林龍雄上來，我要與甲○○逃走，他就將槍交給我。」等語
（見八十六年度上重訴字第二五號卷第四四頁反面），嗣又翻異
稱：「他沒交給我保管，該槍本來就放在屋內。」等語（見同上
卷第一四四頁反面），所供已見反覆，且其於本案審理時，以證
人之身分結證稱：「槍是綽號小胖的人交給我的」（見本案第一
審卷第九二頁）、「當時說槍是他的（指甲○○的），是伊一時
憤慨，想推卸責任，因為這件事情事主不是伊，被告也沒有關心
伊」等語（見原審更(一)卷第一０七頁），是本件自難僅憑吳銘浩
先後不一之證詞而為不利於被告之認定。原審以查無積極證據，
足以證明被告有違反槍砲彈藥刀械管制條例之犯行，而為被告此
部分無罪之判決，其所為論斷尚無違背證據法則，復已就其心證
上理由予以闡述，敘明其如何無從為有罪之確信，因而為此部分
無罪之判決，自不得任意指為違法。檢察官上訴意旨，置原判決
之明白論斷於不顧，仍持原判決已說明理由而捨棄不採之陳詞辯
解，再為事實上之爭執，而就屬於事實審法院採證認事職權之行
使，全憑己見，任意指摘，難謂已符合首揭法定上訴第三審之要
件。其上訴為違背法律上之程式，應予駁回。
據上論結，應依刑事訴訟法第三百九十五條前段，判決如主文。
中    華    民    國  九十五  年    四    月    六    日
                      最高法院刑事第五庭
                          審判長法官  莊  登  照
                                法官  洪  明  輝
                                法官  黃  一  鑫
                                法官  林  秀  夫
                                法官  徐  昌  錦
      本件正本證明與原本無異
                                      書  記  官
中    華    民    國  九十五  年    四    月   十二   日
                                                      ｊ


司法院資訊處製作；財團法人民間司法改革基金會備份。
